【裁判字號】    98,基小,2012
【裁判日期】    990408
【裁判案由】    返還押租金等
【裁判全文】
臺灣基隆地方法院簡易庭民事小額判決  98年度基小字第2012號
原      告  甲○○
兼
訴訟代理人  乙○○
被      告  丙○○
上列當事人間請求返還押租金等事件，本院於99年3月25日言詞
辯論終結，判決如下：
    主  文
原告之訴及假執行之聲請均駁回。
訴訟費用由原告負擔。
    事實及理由
壹、程序方面
一、按訴狀送達後，原告不得將原訴變更或追加他訴，但擴張或
    減縮應受判決事項之聲明者不在此限，民事訴訟法第255條
    第1項第3款定有明文。本件原告2人原起訴主張被告應給付
    原告乙○○押租金新台幣（下同）15,000元，及給付原告甲○○民國98年7月份及8月份之薪資共19,000元，合計34,000
    元，嗣於本院99年1月6日審理時變更請求被告給付原告99,0
    00元及自起訴狀繕本送達翌日起至清償日止，按年息5%計算
    之利息。依前所述，原告所為訴之變更，即屬擴張應受判決
    事項之聲明，揆諸前揭說明，應予准許，合先敘明。
二、原告2人經合法通知，未於最後言詞辯論期日到場，核無民
    事訴訟法第386條各款所列情形，爰依民事訴訟法第385條第
    1 項前段之規定，准被告之聲請，由其一造辯論而為判決。
貳、實體方面
一、原告主張：
  (一)原告乙○○於98年8月1日向被告承租基隆市○○路179之4號
    1 樓房屋前騎樓作為阿九軟絲香腸攤址，雙方約定，押租金
    為3萬元，租金為1萬元，及共用被告自營鼎豐港式便當店內
    之座椅、冷氣及水電，原告並應依台電收費單據攤提冷氣電
    費。關於押租金3萬元及98年8月份租金1萬元之給付方式，
    則經被告同意，以被告於98年6月19日曾向原告甲○○借貸
    之2萬元、被告積欠原告甲○○98年6月份薪資7,000元及原
    告乙○○代被告支付貨款12,000元，共39,000元抵充。惟被
    告於98年9月18日無任何理由拒絕原告乙○○使用騎樓、店
    內座椅及電器設備，違反雙方之約定，即出租人應以合於所
    約定使用收益之租賃物，交付承租人，並應於租賃關係存續
    中，保持其合於約定使用、收益之狀態，因可歸責於被告之
    事由致原告乙○○對於租賃物無法使用收益，原告遂於98年
    10 月2日依民法第423條及第435條第1項之規定終止租賃契
    約，被告於98年9月18日既無法提供租賃物供原告使用，則
    依民法第441條之反面推論，自98年9月18日起，原告乙○○
    亦無庸再給付被告租金。
  (二)押租金契約與租賃契約固同書於租賃契約書內，惟與租賃契
    約有別，實為另一契約，而押租金之主要目的在於擔保承租
    人履行租賃義務，故租賃關係消滅後，除承租人有欠租或其
    他債務不履行應以押租金抵充之情形外，出租人應返還承租
    人所交付之押租金。原告乙○○於98年10月2日終止契約後
    ，原告乙○○與被告間之租賃契約因終止往後失其效力，則
    自原告乙○○終止租賃契約時起，其法律效果與未簽訂租約
    相同，是以被告持有原告乙○○所交付之押租金，即屬無法
    律上之依據，原告自得請求被告返還押租金3萬元。
  (三)又按民法第 227條之規定，因可歸責於債務人之事由，致為
    不完全給付者，債權人得依關於給付遲延或給付不能之規定
    行使其權利；因不完全給付而生前項以外之損害者，債權人
    並得請求賠償。被告拒絕原告乙○○使用雙方所約定之騎樓
    、店內座椅及電器設備，致原告乙○○須停止營業及搬遷營
    業地點，受有停業損失及搬遷費用共6萬元。爰依租賃契約
    及押租金契約之約定、民法第233條第1項前段、第203條、
    第229條第2項之規定，請求被告給付原告99,000元，及自起
    訴狀繕本送達翌日起至清償日止，按年息5%計算之利息。
  (四)另自98年6月17日起至98年8月19日止，原告甲○○於被告自
    營之鼎豐港式便當店內工作，約定每月薪資17,500元，惟被
    告尚積欠原告甲○○98年7月份之薪資1萬元（已付6,500元
    ）及98年8月1日至98年8月19日之薪資9,000元未給付。惟於
    99年2月4日言詞辯論期日改稱工作期間被告僅於98年8 月19
    日支付薪資5,000元，因被告曾向原告甲○○借款2萬元，恐
    被告拒絕返還而繼續於被告自營之便當店工作，直到98 年8
    月19日始離職。且被告於98年6月19日向原告甲○○借款2萬
    元以支付票款，至今尚未返還予原告甲○○。
  (五)訴之聲明：
  1.被告應返還原告99,000元，及自起訴狀繕本送達翌日起至清
    償日止，按年息5%計算之利息。
  2.被告應給付原告甲○○薪資及借款2萬元。
  3.原告願供擔保請准宣告假執行。
二、被告則以下列情詞置辯，請求駁回原告之訴：
  (一)契約書上固載明已受領押租金 3萬元，惟兩造訂立租賃契約
    後，原告乙○○表示手頭不方便，租金及押租金事實上均未
    給付予被告。原告2人固稱以被告於98年6月19日向原告甲○○借貸2萬元、被告積欠原告甲○○98年6月份薪資7,000元
    及原告乙○○代被告支付貨款12,000元，共計39,000元為抵
    充押租金3萬元及98年8月份之租金，惟被告未向原告甲○○
    借款2萬元，亦未積欠原告甲○○98年6月份薪資7,000元，
    原告乙○○更未代被告支付訴外人丁○○貨款12,000元。
  (二)原告甲○○自98年6月17日起至98年8月15日於被告自營之鼎
    豐港式便當店工作，約定上班時間為每日上午10時至下午2
    時及下午4時至8時，每月薪資底薪14,000元、全勤獎金1,00
    0元、油資津貼500元，曠職1日扣3日薪資，離職前2週告知
    。然原告甲○○經常曠職，故98年6月17日至7月14日，因原
    告甲○○休假1日、曠職4日、臨時休半日2次，故薪資為7,2
    33元（計算方式：15500÷30×【28－2－12】＝7,233元）
    ；98年7月15日至8月14日未扣薪，故薪資為16,500元；且被
    告係於每月15日給付薪資，給付方式係將薪資置於制式薪資
    袋內再交付原告甲○○，並附有薪資明細，非逕將現金交給
    員工，被告未積欠原告甲○○薪資，原告甲○○稱工作期間
    被告僅以交付現金方式支付薪資5,000元，並非事實。於98
    年7月30日晚間訴外人丁○○到被告經營之鼎豐港式便當店
    要求被告支付票款12,000元，係被告事後備妥12,000元現金
    後，請託原告甲○○將之交付訴外人丁○○，並將支票取回
    ，非由原告甲○○提款支付，是原告甲○○稱當晚被告向其
    借款，亦非事實。
三、兩造不爭執事項：
  (一)原告乙○○與被告成立押租金契約及租賃契約，承租被告自
    營之鼎豐港式便當店前之騎樓，約定押租金為3萬元，每月
    租金1萬元。
  (二)原告甲○○自98年6月17日至98年8月15日任職於被告自營之
    鼎豐港式便當店。
四、兩造爭執事項：
  (一)原告主張以被告於98年6月19日曾向原告甲○○借貸2萬元、
    被告積欠原告甲○○98年6月份薪資7,000元及原告乙○○代
    被告支付貨款12,000元，共39,000元抵充押租金3萬元及98
    年8月份之租金1萬元，是否有理由？
  (二)原告乙○○是否得向被告請求停業損失及搬遷費用6萬元？
  (三)被告是否積欠原告甲○○2萬元借款及薪資？
五、得心證之理由：
  (一)按當事人主張有利於己之事實者，就其事實有舉證之責任，
    民事訴訟法第 277條定有明文；又請求履行債務之訴，除被
    告自認原告所主張債權發生原因之事實外，應由原告就其主
    張此項事實，負舉證之責任，必須證明其為真實後，被告於
    其抗辯事實，始應負證明之責，此為舉證責任分擔之原則，
    最高法院43年台上字第 377號判例亦足資參照。次按稱消費
    借貸者，謂當事人一方移轉金錢或其他代替物之所有權於他
    方，而約定他方以種類、品質、數量相同之物返還之契約，
    民法第474條第1項亦有明定，故借貸契約之成立，以具備消
    費借貸之合意及物之交付為要件。
  (二)關於原告乙○○部分：
  1.請求返還押租金3萬元部分：
    原告乙○○主張，兩造間成立租賃契約，承租被告自營鼎豐
    港式便當店前方之騎樓，並以被告於98年6月19日曾向原告
    甲○○借貸2萬元、被告積欠原告甲○○98年6月份薪資7,00
    0元及原告乙○○代被告支付貨款12,000元，共39,000元抵
    充押租金3萬元及98年8月份租金1萬元，因被告拒絕原告乙○○使用雙方所約定之騎樓、店內座椅及電器設備，原告乙○○依法終止契約，是原告乙○○於終止契約後，即得向被
    告請求返還押租金3萬元，且原告乙○○因此須停止營業及
    搬遷營業地點，受有停業損失及搬遷費用之損害共6萬元，
    故依租賃契約及押租金契約之約定，請求被告給付原告乙○○99,000元，並提出租賃契約書、轉帳資料等件為證。然此
    均為被告所否認，揆諸前揭判例意旨，自應由原告乙○○就
    其主張被告積欠原告甲○○借款2萬元、98年6月份薪資7,00
    0元及原告乙○○為被告代墊12,000元貨款等節，負舉證責
    任。惟原告乙○○固提出原告甲○○之郵政存簿儲金簿及基
    隆二信活期儲蓄存款存摺，陳稱98年6月10日提領23,400元
    ，以其中2萬元借予被告，及98年7月27日提領2萬元，以其
    中12,000元代被告支付貨款，惟上開存摺交易記錄僅能顯示
    原告甲○○曾提款，仍無法證明原告甲○○確實有將現金2
    萬元交付被告及代被告支付貨款12,000元；況原告甲○○之
    提領紀錄各為98年6月10日及98年7月27日，係分別自基隆和
    平島郵局提領23,400元及自有限責任基隆第二信用合作社提
    領2萬元，與原告乙○○所稱被告於98年6月19日向原告甲○○借款2萬元及於98年7月30日代被告支付貨款12,000元之日
    期，均不相符；參諸證人丁○○及原告乙○○於本院98年12
    月9日言詞辯論期日時到庭陳稱：「（法官問：是否有到被
    告的店裡面去收貨款，是在何時？）（證人丁○○答：有的
    ，...，時間就是在跳票的那一天晚上，我當天因為拿不到
    錢有跟被告發生爭執，原告林先生就叫我先回去，...，當
    天林先生就跟他太太拿跳票的金額12,000元到我的店裡交給
    我...）（法官問：原告林先生把這12,000元交給你的時候
    ，有無告知你錢是何人交給他的？）（證人丁○○：我在店
    裡面的時候被告表示沒有錢給我，但是被告店裡面有一位女
    員工表示要領錢給我，原告林先生叫我先回去不要生氣，..
    ..）（原告乙○○：當天去領錢的女員工就是我的太太（即
    原告甲○○），這筆12,000元的錢是我太太從她的提款卡領
    出來的，然後再拿給證人鄒先生，...）」等語，益徵與原
    告乙○○所述原告甲○○提款代被告給付貨款之時間明顯不
    符，是原告乙○○以上開原告甲○○之存摺交易記錄，主張
    曾交付被告2萬元及代被告支付貨款12,000元（且原告乙○○於98年12月9日言詞辯論期日陳稱請求返還押租金15,000
    元，後改稱押租金為3萬元），非但資料不相吻合，說法更
    前後反覆不一，尚難信為真實。此外，原告乙○○主張被告
    積欠原告甲○○98年6月份之薪資7,000元乙節，復未能提出
    具體事證以實其說，亦難信為真實。是原告乙○○既無法證
    明被告於98年6月19日曾向原告甲○○借貸2萬元、被告積欠
    原告甲○○98年6月份薪資7,000元及原告乙○○代被告支付
    貨款12,000元等情，可見兩造間並未成立借貸契約，則原告
    主張以上開被告對於原告2人之欠款抵充押租金3萬元及98年
    8 月份之租金1萬元，即非屬實，故原告請求被告返還押租
    金3萬元，洵屬無據。
  2.請求停業損失及搬遷費用共6萬元部分：
    原告主張被告於98年9月18日無任何理由拒絕原告乙○○使
    用騎樓、店內座椅及電器設備，違反雙方之約定，致其須停
    業及搬遷營業處所，受有6萬元之損失乙節，為被告所否認
    ；且依兩造間租賃契約書第1條所示，原告乙○○承租之範
    圍為右前方騎樓，並無關於原告乙○○得使用被告店內座椅
    及電器設備之約定，而原告乙○○就兩造間曾有其得使用被
    告店內座椅及電器設備之約定，亦未舉證以實其說，尚難遽
    信為真。又原告乙○○主張被告於98年9月18日無端拒絕其
    使用騎樓，亦未舉證以實其說，自難信其所述為真。此外，
    原告乙○○受有何種停業損失及搬遷費用，亦未據原告乙○○提出具體事證證明之，是原告乙○○以上開事由終止兩造
    間之租賃契約，並向被告請求停業損失及搬遷費用6萬元，
    均屬無據。
  (三)關於原告甲○○部分：
    原告甲○○主張兩造原約定每月薪資17,500元，其工作期間
    自98年6月17日至98年8月19日，然被告僅於98年8月19日支
    付5,000元，且98年6月19日被告向其借款2萬元，尚未返還
    ，請求被告返還薪資及借款。被告則抗辯原告甲○○工作期
    間係自98年6月17日至98年8月15日，且經常無故曠職，經依
    兩造約定薪資計算方式後，已給付原告甲○○98年2個月之
    薪資分別為7,233元及16,500元，未積欠原告甲○○薪資，
    並否認曾向原告甲○○借款2萬元等語。經查，原告甲○○
    主張被告未按期給付薪資，除未提出具體事證為有利於己之
    陳述，尚難採信為真外；其另主張被告向其借款2萬元部分
    ，亦僅提出郵政存簿儲金簿之提款記錄為證，然此除經被告
    否認外，單憑提款記錄尚不足以證明原告甲○○確曾交付2
    萬元予被告，況金額、日期亦不相符，已如前述，故原告甲○○主張被告向其借款2萬元部分，要難採信。是原告甲○○向被告請求所積欠之薪資及2萬元借款，亦屬無據。
六、從而，原告乙○○依租賃契約及押租金契約之法律關係請求
    被告給付99,000元，及自起訴狀繕本送達翌日起至清償日止
    ，按年息5%計算之利息，暨原告甲○○依僱傭契約及借貸契
    約之法律關係，請求被告給付薪資及借款2萬元，均無理由
    ，應予駁回。原告之訴既經駁回，其假執行之聲請失所附麗
    ，亦應駁回。
參、本件事證已臻明確，兩造其餘攻擊防禦方法及所舉未經援用
    之證據，經本院斟酌後，認為均不足以影響本判決之結果，
    爰不一一論駁，併此敘明。
肆、訴訟費用1,000元由原告負擔。
中    華    民    國    99    年    4     月    8     日
                  簡易庭法  官  林玉珮
以上正本係照原本作成。
對於本件判決如有不服，應於收受送達後20日內向本院提出上訴
書狀，上訴於本院合議庭，並按他造當事人之人數附具繕本。
當事人之上訴，非以判決違背法令為理由不得為之，上訴狀應記
載上訴理由，表明下列各款事項：
(一)原判決所違背之法令及其具體內容。
(二)依訴訟資料可認為原判決有違背法令之具體事實。
中    華    民    國    99    年    4     月    8     日
                    法院書記官  洪福基

司法院資訊處製作；財團法人民間司法改革基金會備份。
